---
title: "Comparación de Pacientes en Cirugía de Implantes Dentales: Colocación vs. Periimplantaria"
author: "Grupo Proyecto 3"
date: "`r Sys.Date()`"
output: 
  html_document:
    toc: true
    toc_float: true
---

# INTRODUCCIÓN

Este análisis compara las **características de pacientes sometidos a cirugía de colocación de implantes en la unidad de Implantología Bucal** con aquellos tratados en la **Unidad de Mantenimiento de Implantes**. El **objetivo** es **identificar factores de riesgo para complicacione**s en implantes dentales, **mejorando** así la **atención clínica** y la selección de pacientes.

# CARGA Y LIMPIEZA DE DATOS

## Carga

```{r}
# Cargamos los datos
data = read.csv('combianted_Total.csv')

#Visualizamos los tipos de cirugia
unique(data$Tipo_De_Intervencion_Quirurgica)
```

En odontología, tenemos tres tipos principales de intervenciones quirúrgicas:

1.  ***Cirugía Dentoalveolar***: Tratamiento de enfermedades y afecciones dentales y de los tejidos circundantes.

2.  ***Implantología Bucal***: Colocación de implantes dentales para reemplazar dientes perdidos.

3.  ***Cirugía Peri-implantaria***: Tratamiento de afecciones alrededor de los implantes dentales.

Nos centraremos en las intervenciones de **Implantología Bucal** y **Cirugía Peri-implantaria** para este estudio.

## Creación de los 2 conjuntos

Para enfocarnos en las dos intervenciones más relevantes, procederemos a filtrar los datos para incluir únicamente los casos relacionados con **Implantología Bucal** y **Cirugía Peri-implantaria**.

```{r}
library(dplyr)

datos_Implantologia_Bucal <- data %>%
  filter(data$Tipo_De_Intervencion_Quirurgica == "Implantologia Bucal")

#head(datos_Implantologia_Bucal)

datos_Periimplantaria <- data %>%
  filter(data$Tipo_De_Intervencion_Quirurgica == "Cirugía Peri-implantaria")


datos_Implantologia_Bucal <- datos_Implantologia_Bucal[, 1:57]
datos_Periimplantaria <- datos_Periimplantaria[, 1:57]
#head(datos_Periimplantaria)


```

Primero, creamos un subconjunto llamado *'datos_Implantologia_Bucal'*, que contiene únicamente las filas de *'data'* donde la variable *'Tipo_De_Intervencion_Quirurgica'* es igual a *'Implantologia Bucal'*.

Luego, creamos otro subconjunto llamado *'datos_Periimplantaria'*, que contiene las filas de *'data'* donde la variable *'Tipo_De_Intervencion_Quirurgica'* es igual a *'Cirugía Peri-implantaria'*.

Finalmente, ambos subconjuntos se reducen a las primeras 57 columnas y se asignan a las variables *'datos_Implantologia_Bucal'* y *'datos_Periimplantaria'*, respectivamente.

## Limpieza

Por último, vamos a limpiar los datos y prerararlo para los análisis.

```{r}
# Asignar el ID del paciente como nombre de fila: IMPLANTOLOGIA
row.names(datos_Implantologia_Bucal) <- datos_Implantologia_Bucal$ID_Paciente

datos_Implantologia_Bucal<- datos_Implantologia_Bucal[, !colnames(datos_Implantologia_Bucal) %in% c("ID_Paciente","Cigarros.Diarios")]


# Asignar el ID del paciente como nombre de fila: Periimplantitis
row.names(datos_Periimplantaria) <- datos_Periimplantaria$ID_Paciente

datos_Periimplantaria <- datos_Periimplantaria[, !colnames(datos_Periimplantaria) %in% c("ID_Paciente", "Cigarros.Diarios")]



library(dplyr)
datos_Implantologia_Bucal_p <- datos_Implantologia_Bucal %>%
  select_if(is.numeric)

datos_Periimplantaria_p <- datos_Periimplantaria %>%
  select_if(is.numeric)




```

Primero, se seleccionan solo las columnas numéricas de cada conjunto de datos utilizando la función *'select_if(is.numeric)'*, lo que resulta en los conjuntos de datos *'datos_Implantologia_Bucal_p'* y *'datos_Periimplantaria_p'*.

Luego, se asigna el ID del paciente como nombre de fila en cada conjunto de datos, utilizando la función *'row.names'*. Esto se hace para facilitar el seguimiento de los pacientes en el análisis posterior.

Después, se eliminan las columnas *'ID_Paciente'* y *'Cigarros.Diarios'* de cada conjunto de datos utilizando la función *'select'* junto con *'!colnames(datos) %in% c("ID_Paciente", "Cigarros.Diarios")'.*

El código prepara los datos para análisis posteriores al filtrar solo las columnas numéricas, asignar nombres de fila basados en el ID del paciente y eliminar columnas no deseadas.

# PCA

En este análisis de PCA, exploraremos las características de los pacientes sometidos a **Implantología Bucal** y **Cirugía Periimplantaria** en odontología. El PCA nos permitirá identificar patrones y relaciones entre las variables, proporcionando conociiento sobre las diferencias y similitudes entre ambas intervenciones quirúrgicas.

## Implantologia

```{r}
library(factoextra)
library(cluster)
library(gridExtra)

# Realizar el análisis de componentes principales (PCA)
pca_result <- prcomp(datos_Implantologia_Bucal_p)

# Gráfico de la varianza explicada por cada componente principal
plot_eigenvalues <- fviz_eig(pca_result)

# Gráfico de las contribuciones de las variables a los ejes principales
plot_var_contrib <- fviz_contrib(pca_result, choice = "var", axes = 1:2, top = 10)

# Gráfico de las contribuciones de los individuos a los ejes principales
plot_ind_contrib <- fviz_contrib(pca_result, choice = "ind", axes = 1:2, top = 10)

# Organizar los gráficos en una cuadrícula
grid.arrange(plot_eigenvalues, plot_ind_contrib,
             ncol = 1)

plot_var_contrib


```

Vamos con la intrepretaciond de los primero graficos para el conjunto de datos de Implantologia.

En el scree plot, como observamos, con la primera y segunda compoenete, tenemos uan exlicación de un 50%, los indivis

```{r}
# Biplot con las variables más importantes
plot_biplot <- fviz_pca_biplot(pca_result,
                               col.ind = "cos2",
                               select.var = list(contrib = 10),
                               col.var = "contrib",
                               repel = TRUE,
                               ggtheme = theme_minimal()) +
  theme(legend.position = "right") +
  scale_color_gradient(low = "#00AFBB", high = "#E7B800") +
  scale_shape_manual(values = c(1, 16))

# Gráfico de las contribuciones de las variables al PCA
plot_var_contrib_pca <- fviz_pca_var(pca_result, 
                                     select.var = list(contrib = 10),
                                     col.var = "contrib",
                                     gradient.cols = c("#00AFBB", "#E7B800", "#FC4E07"),
                                     repel = TRUE)

# Gráfico de los individuos en el PCA con colores por género
plot_ind_pca_gender <- fviz_pca_ind(pca_result,
                                    label = "none",
                                    habillage = datos_Implantologia_Bucal$Genero,
                                    palette = c("#00AFBB", "#E7B800", "#FC4E07"),
                                    addEllipses = TRUE,
                                    ellipse.type = "confidence",
                                    repel = TRUE)

# Organizar los gráficos en una cuadrícula
grid.arrange(plot_biplot, plot_ind_pca_gender,
             ncol = 1, heights = c(5, 4))
plot_var_contrib_pca
```

EXPLICACION

## Periimplantitis

```{r}
# Realizar el análisis de componentes principales (PCA)
pca_result2 <- prcomp(datos_Periimplantaria_p)

# Gráfico de la varianza explicada por cada componente principal
plot_eigenvalues2 <- fviz_eig(pca_result2)

# Gráfico de las contribuciones de las variables a los ejes principales
plot_var_contrib2 <- fviz_contrib(pca_result2, choice = "var", axes = 1:2, top = 10)

# Gráfico de las contribuciones de los individuos a los ejes principales
plot_ind_contrib2 <- fviz_contrib(pca_result2, choice = "ind", axes = 1:2, top = 10)

# Organizar los gráficos en una cuadrícula
grid.arrange(plot_eigenvalues, plot_ind_contrib,
             ncol = 1)

plot_var_contrib2

```

EXPLICACION

```{r}
# Biplot con las variables más importantes
plot_biplot2 <- fviz_pca_biplot(pca_result2,
                               col.ind = "cos2",
                               select.var = list(contrib = 10),
                               col.var = "contrib",
                               repel = TRUE,
                               ggtheme = theme_minimal()) +
  theme(legend.position = "right") +
  scale_color_gradient(low = "#00AFBB", high = "#E7B800") +
  scale_shape_manual(values = c(1, 16))

# Gráfico de las contribuciones de las variables al PCA
plot_var_contrib_pca2 <- fviz_pca_var(pca_result2, 
                                     select.var = list(contrib = 10),
                                     col.var = "contrib",
                                     gradient.cols = c("#00AFBB", "#E7B800", "#FC4E07"),
                                     repel = TRUE)

# Gráfico de los individuos en el PCA con colores por género
plot_ind_pca_gender2 <- fviz_pca_ind(pca_result2,
                                    label = "none",
                                    habillage = datos_Periimplantaria$Genero,
                                    palette = c("#00AFBB", "#E7B800"),
                                    addEllipses = TRUE,
                                    ellipse.type = "confidence",
                                    repel = TRUE)

# Organizar los gráficos en una cuadrícula
grid.arrange(plot_biplot2, plot_ind_pca_gender2,
             ncol = 1, heights = c(5, 4))
plot_var_contrib_pca2
```

EXPLICACION

# IMPLANTOLOGIA Vs PERIIMPLANTOLOGIA

En este putno, comparamos dos intervenciones quirúrgicas en implantología dental: la **Implantología Bucal** (colocación de implantes) y la **Cirugía Periimplantaria** (tratamiento de complicaciones). Utilizamos Análisis de Componentes Principales (PCA) para explorar datos de pacientes sometidos a ambas intervenciones. El PCA nos proporcionó gráficos multidimensionales que visualizan las características principales de los pacientes y los factores asociados con cada intervención. Estas visualizaciones nos ayudaron a identificar diferencias y similitudes entre los **dos grupos de pacientes,** así como posibles factores de riesgo para complicaciones.

```{r}
# Comparamos todos los graficos
plot_biplot2 <- plot_biplot2 + ggtitle("Periimplantaria")
plot_biplot <- plot_biplot2 + ggtitle("Implantologia")

grid.arrange(plot_biplot2, plot_biplot,
             ncol = 1, heights = c(5, 4))

```

DIFERENCIAS

```{r}

plot_var_contrib_pca2 <- plot_var_contrib_pca2 + ggtitle("Periimplantaria")
plot_var_contrib_pca <- plot_var_contrib_pca + ggtitle("Implantologia")

grid.arrange(plot_var_contrib_pca2, plot_var_contrib_pca,
             ncol = 1, heights = c(5, 4))

```

DIFERENCIAS

```{r}

plot_ind_pca_gender2 <- plot_ind_pca_gender2 + ggtitle("Periimplantaria")
plot_ind_pca_gender <- plot_ind_pca_gender + ggtitle("Implantologia")

grid.arrange(plot_ind_pca_gender2, plot_ind_pca_gender,
             ncol = 1, heights = c(5, 4))
```

Diferencias

# CONCLUSIONES

....
